【裁判字號】    98,易,15
【裁判日期】    981015
【裁判案由】    毒品危害防制條例
【裁判全文】
福建連江地方法院刑事判決                98年度易字第15號
公  訴  人  福建連江地方法院檢察署檢察官
被      告  甲○○
上列被告因違反毒品危害防制條例案件，經檢察官提起公訴（98
年度毒偵字第1號），被告於準備程序中就被訴事實為有罪之陳
述，經本院合議庭裁定由受命法官改依簡式審判程序審理，判決
如下：
    主  文
甲○○施用第二級毒品，累犯，處有期徒刑柒月，扣案燈泡吸食
器貳個、吸管壹支均沒收；又施用第二級毒品，累犯，處有期徒
刑柒月，扣案燈泡吸食器貳個、吸管壹支均沒收；又施用第二級
毒品，累犯，處有期徒刑柒月，扣案燈泡吸食器貳個、吸管壹支
均沒收；又施用第二級毒品，累犯，處有期徒刑柒月，扣案燈泡
吸食器貳個、吸管壹支均沒收；又施用第二級毒品，累犯，處有
期徒刑柒月，扣案燈泡吸食器貳個、吸管壹支均沒收；又施用第
二級毒品，累犯，處有期徒刑柒月，扣案燈泡吸食器貳個、吸管
壹支均沒收。應執行有期徒刑壹年陸月，扣案燈泡吸食器貳個、
吸管壹支均沒收。
    犯 罪 事 實
一、甲○○前於民國90年間因施用毒品案件，經送觀察勒戒後，
    認無繼續施用毒品之傾向，於90年10月4日執行完畢釋放。
    復於93年間因竊盜案件，經臺灣苗栗地方法院以93年度苗簡
    字第87號判處有期徒刑6月確定。又於93年間因施用第一級
    及第二級毒品案件，經送觀察勒戒後，認有繼續施用毒品之
    傾向，依修正前之毒品危害防制條例，於93年5月25日釋放
    ，刑事責任部分，經臺灣苗栗地方法院以93年度訴字第186
    號分別判處有期徒刑8月及7月，定應執行有期徒刑1年2月確
    定。上揭竊盜罪、施用第一級、第二級毒品罪嗣經臺灣苗栗
    地方法院以93年度聲字第584號裁定定應執行有期徒刑1年7
    月確定。再於94年間因施用第二級毒品案件，經臺灣苗栗地
    方法院以94年度易字第224號判處有期徒刑10月確定，並接
    續前開所判有期徒刑1年7月執行，於96年4月10日假釋出監
    ，於同年8月12日假釋期滿，其未執行之刑，以已執行論。
    詎其猶不知戒除毒癮，於前揭觀察勒戒執行完畢釋放後5年
    內已再犯施用毒品案件後，仍基於施用第二級毒品甲基安非
    他命之犯意，於98年6月23日至同年月25日（起訴書誤載為
    至同年月26日上午），每日上午7時許與下午7時許，在連江
    縣南竿鄉介壽村21號現住處，均以將甲基安非他命置於扣案
    之燈泡吸食器內燒烤後以扣案之吸管吸食之方式，前後分別
    施用甲基安非他命共6次。嗣於98年6月26日上午9時30分許
    ，經警得其同意後搜索其上開現住處，當場扣得其所有供施
    用前揭甲基安非他命所用之燈泡吸食器2個及吸管1支，並得
    其同意採尿送驗，呈甲基安非他命陽性反應，始悉上情。
二、案經連江縣警察局移送福建連江地方法院檢察署檢察官偵查
    起訴。
    理  由
一、本案被告甲○○所犯係死刑、無期徒刑、最輕本刑為3年以
    上有期徒刑以外之罪，其於準備程序就前揭被訴事實為有罪
    之陳述，經受命法官告知簡式審判程序之旨，並聽取其與公
    訴人之意見後，本院認無不得或不宜改依簡式審判程序進行
    之處，爰依刑事訴訟法第273條之1第1項、第284條之1，裁
    定由受命法官獨任進行簡式審判程序，並合併審理。則本案
    依據刑事訴訟法第273條之2、同法第159條第2項之規定，不
    適用傳聞法則有關限制證據能力之相關規定，合先敘明。
二、上揭犯罪事實，迭據被告甲○○於警詢、偵查中及本院審理
    時坦承不諱（見偵卷第6頁、第38頁、本院卷第29頁、34頁
    ），而被告經採尿送驗結果，呈甲基安非他命陽性反應，有
    台灣尖端先進生技醫藥股份有限公司濫用藥物檢驗報告（檢
    體編號為：Ｚ000000000號）、偵辦毒品案件涉嫌人尿液檢體
    採集送驗記錄表附卷可稽（偵卷第42頁），並有燈泡吸食器
    2個、吸管1支扣案可資佐證。是上開補強證據，已足資擔保
    被告前述自白之真實性，核與事實相合，可信為真實。再毒
    品危害防制條例於92年7月9日修正公布，自93年1月9日施行
    ，其中第20條、第23條將施用毒品之刑事處遇程序，區分為
    「初犯」及「5年內再犯」、「5年後再犯」。依其立法理由
    之說明：「初犯」，經觀察勒戒或強制戒治後，應為不起訴
    處分或不付審理之裁定；經觀察勒戒或強制戒治執行完畢釋
    放後，「5年內再犯」者，因其再犯率甚高，原實施之觀察
    勒戒及強制戒治既已無法收其實效，爰依法追訴或裁定交付
    審理。至於經觀察勒戒或強制戒治執行完畢釋放後，「5年
    後再犯」者，前所實施之觀察勒戒或強制戒治已足以遮斷其
    施用毒品之毒癮，為期自新及協助其斷除毒癮，仍適用「初
    犯」規定，先經觀察勒戒或強制戒治之程序。從而依修正後
    之規定，僅限於「初犯」及「5年後再犯」二種情形，始應
    先經觀察勒戒或強制戒治程序。倘被告於5年內已再犯，經
    依法追訴處罰，縱其第三次（或第三次以上）再度施用毒品
    之時間，在初犯經觀察勒戒或強制戒治執行完畢釋放5年以
    後，已不合於「5年後再犯」之規定，且因已於「5年內再犯
    」，顯見其再犯率甚高，原實施觀察勒戒或強制戒治，已無
    法收其實效，即應依該條例第10條處罰。至於第三次（或第
    三次以上）施用毒品之時間，是否宜有期間限制？以多久為
    適宜？則分屬刑事政策、專門醫學之範圍，非審判機關所能
    決定，有待循立法途徑解決（最高法院95年度第7次、97 年
    度第5次刑事庭會議決議意旨參照）。本案被告甲○○前因
    施用毒品案件，經送觀察勒戒後，認無繼續施用毒品之傾向
    ，於90年10月4日執行完畢釋放。又於觀察勒戒執行完畢釋
    放後5年內，於93年間因施用第一級及第二級毒品案件，經
    送觀察勒戒後，認有繼續施用毒品之傾向，依修正前之毒品
    危害防制條例，於93年5月25日釋放，刑事責任部分，經臺
    灣苗栗地方法院以93年度訴字第186號分別判處有期徒刑8月
    及7月，定應執行有期徒刑1年2月確定，有臺灣高等法院被
    告前案紀錄表在卷可按。故被告前於觀察勒戒執行完畢釋放
    後5年內曾再犯施用毒品案，且經法院判處罪刑確定，則被
    告本次再度因施用毒品遭查獲，雖係於前受觀察勒戒執行完
    畢釋放5年後再犯，依前揭最高法院決議所示見解，仍得依
    毒品危害防制條例第23條第2項之規定，予以論處。故本案
    事證明確，被告施用第二級毒品甲基安非他命犯行，洵堪認
    定。
三、查甲基安非他命係毒品危害防制條例第2條第2項第2款所定
    之第二級毒品，故核被告甲○○所為，均係犯毒品危害防制
    條例第10條第2項之施用第二級毒品罪。被告歷次施用前持
    有甲基安非他命之低度行為，應為施用之高度行為所吸收，
    不另論罪。又所犯6次施用第二級毒品罪，犯意各別，行為
    互殊，應分論併罰。至公訴意旨雖認被告6次施用甲基安非
    他命之行為屬集合犯，應論以一罪，惟按刑法於94年2月2日
    修正公布，並於95年7月1日施行，基於刑罰公平原則之考量
    ，杜絕僥倖之犯罪心理，並避免易致鼓勵犯罪之誤解，已刪
    除第56條連續犯之規定。另刑法上所謂集合犯係指立法者所
    制定之犯罪構成要件中，本就預定有數個同種類之行為將反
    覆實行之犯罪而言，是將各自實現犯罪構成要件之多數行為
    ，解釋為集合犯，而論以一罪，對於集合犯之解釋，須符合
    立法者之意向。再依刑法第56條修正理由之說明，謂「對繼
    續犯同一罪名之罪者，均適用連續犯之規定論處，不無鼓勵
    犯罪之嫌，亦使國家刑罰權之行使發生不合理之現象。」、
    「基於連續犯原為數罪之本質及刑罰公平原則之考量，爰刪
    除有關連續犯之規定」等語，即係將本應各自獨立評價之數
    罪，回歸本來就應賦予複數法律效果之原貌。因此，就刑法
    修正施行後多次施用毒品之犯行，除符合接續犯之要件外，
    應一罪一罰，始符合立法本旨（最高法院96年度第9次刑庭
    會議決議參照）。查被告上開6次施用甲基安非他命犯行，
    每次施用時間已有12小時之間隔，並非難以強行分開，是顯
    難認其前後犯行乃屬數個舉動之接續施行。再施用毒品罪，
    承前說明，亦難認立法者就所制定之犯罪構成要件中，本即
    預定有數個同種類之販賣毒品行為將反覆實行，自應予以分
    論併罰而非論以集合犯，公訴意旨就此容有誤會，併予敘明
    。又被告有如犯罪事實欄所載之犯罪前科及執行紀錄，有臺
    灣高等法院被告前案紀錄表存卷為憑，其於受有期徒刑之執
    行完畢後，5年以內故意再犯本案有期徒刑以上之罪，均為
    累犯，均應依刑法第47條第1項規定加重其刑。爰審酌被告
    曾因多次施用毒品，業經觀察勒戒及有期徒刑執行完畢，猶
    未知警惕而再犯本案，足見其未徹底戒除施用毒品，惟念及
    施用毒品本質上係戕害自身健康之行為，尚未嚴重破壞社會
    秩序或侵害他人權益，且被告坦承犯行，犯後態度尚屬良好
    及其犯罪之動機、目的、手段，已婚，育有3名子女之家庭
    生活狀況，國中畢業之智識程度等一切情狀，分別量處如主
    文所示之刑，並定應執行刑，以資懲儆。至扣案燈泡吸食器
    2個、吸管1支，為被告所有供每次施用本案第二級毒品甲基
    安非他命所用之物，業經被告供述甚明，惟非屬專供施用毒
    品所用之器具，應依刑法第38條第1項第2款規定，宣告沒收
    之。
四、末查被告甲○○雖於本院審理時陳稱：伊於警詢、偵查中雖
    供稱毒品係由綽號「阿牛」之男子提供，惟於本院審理時既
    已供出毒品係由其妻舅劉雁維提供，已供出毒品來源，請本
    院予以審酌等語。惟按犯第4條至第8條、第10條或第11條之
    罪，供出毒品來源，因而查獲其他正犯或共犯者，減輕或免
    除其刑，98年5月20日修正公布之毒品危害防制條例第17條
    第1項定有明文。然所謂『供出毒品來源，因而查獲其他正
    犯或共犯』，係指被告供出毒品來源之有關資料，諸如前手
    之姓名、年籍、住居所、或其他足資辨別之特徵等，使調查
    或偵查犯罪之公務員因而對之發動調查或偵查並查獲其他正
    犯或共犯者而言。申言之，被告之「供出毒品來源」，與調
    查或偵查犯罪之公務員對之發動調查或偵查並進而查獲其他
    正犯或共犯之間，論理上須具有先後且相當之因果關係，非
    謂被告一有「自白」、「指認」毒品來源之人，而查獲在後
    ，即得依上開規定予以減刑。若被告供出毒品來源者之前，
    調查或偵查犯罪之公務員已有確切之證據，足以合理懷疑被
    告所供販賣毒品來源之人，則嗣後之查獲與被告之「供出毒
    品來源」間，即欠缺先後且相當之因果關係，自不得適用上
    開規定予以減刑（最高法院97年臺上字第1475號判決意旨參
    照）。查劉雁維涉犯販賣毒品案，於98年8月20日即經福建
    連江地方法院檢察署檢察官偵查終結提起公訴而繫屬於本院
    ，然被告甲○○確係於本院98年10月1日審理時方供出毒品
    來源係劉雁維所提供，則其供詞與查獲劉雁維販毒案間並無
    先後且相當之因果關係可言，自不得適用毒品危害防制條例
    第17 條第1項規定予以減刑，附此敘明。
據上論斷，應依刑事訴訟法第273條之1第1項、第299條第1項前
段，毒品危害防制條例第10條第2項，刑法第11條、第47條第1項
、第51條第5款、第38條第1項第2款，判決如主文。
本案經檢察官何珩禎到庭執行職務。
中    華    民    國    98    年    10    月    15    日
                      刑事庭法  官  王筆毅
以上正本證明與原本無異。
如不服本判決，應於判決送達後十日內向本院提出上訴狀（應抄
附繕本）。
                            書記官  陳世勳
中    華    民    國    98    年    10    月    15    日
附錄法條：
毒品危害防制條例第10條
施用第一級毒品者，處 6 月以上 5 年以下有期徒刑。
施用第二級毒品者，處 3 年以下有期徒刑。


司法院資訊處製作；財團法人民間司法改革基金會備份。
